【裁判字號】    89,台上,2811
【裁判日期】    890518
【裁判案由】    偽造文書
【裁判全文】
最高法院刑事判決                              八十九年度台上字第二八一一號
    上  訴  人  甲○○
右上訴人因偽造文書案件，不服台灣高等法院中華民國八十七年二月二十七日第二審
判決（八十六年度上訴字第四五○五號，起訴案號：台灣桃園地方法院檢察署八十五
年度偵字第八○一九、八八九九號），提起上訴，本院判決如左：
    主  文
原判決撤銷，發回台灣高等法院。
    理  由
本件原判決撤銷第一審科刑判決，改判論處上訴人甲○○連續行使偽造私文書，足以
生損害於公眾及他人罪刑，固非無見。
惟查：刑法第二百十條之偽造私文書罪，以無製作權人而捏造他人名義製作該文書為
構成要件，又證據之證明力雖由法院自由判斷，然證據之本身存有瑕疵或對於待證事
實不足以供證明之資料，而事實審仍採為判決基礎，則其自由判斷之職權行使，即不
得謂非逾越範圍。上訴人固坦承有更改十五匹及二十五匹之馬力數值為二十匹及三十
匹，並將原裝進口之美商英格索蘭公司（下稱英格索蘭公司）所生產之十五匹及二十
五匹馬力之空氣壓縮機上之產品標示說明之二塊鐵牌拆下，換貼錫箔紙之事實，但始
終否認有偽造文書犯行，辯稱係因美國與國內對馬力標示之計算標準不同，為防購用
廠商電量負荷過高發生電線走火始加以更改，且英格索蘭公司亦有同意更改云云。經
查原判決係以證人即英格索蘭公司台灣分公司經理李宗翰之證言為論處上訴人罪刑之
唯一證據，但證人李宗翰復於原審證稱：「我們公司本身沒有賣（空氣壓縮機），產
品由經銷商來銷售，通雲企業股份有限公司（下稱通雲公司）即是經銷商」「通雲公
司向英格索蘭公司買來壓縮機後即屬通雲公司所有，在美國記載十五匹馬力時，此壓
縮機可吃至十八匹馬力這是事實，所以我們對經銷商自行更改馬力匹數之標示（我們
）沒有意見，地院所言是指機器屬原裝未修改，據我所知別的國家亦是如此做」「通
雲公司只告訴我要修改更換通雲公司標示所以我們沒有意見，但不知他將馬力數修改
，但為因應市場上之需求，說真的若未因此提高價格出售，我們公司真的沒有意見」
「我有同意通雲公司修改型錄，（修改之）型錄應該有修改（馬力數）」（見原審卷
第七十五頁背面）。苟屬無訛，上訴人既係依國內對馬力標示之計算標準而將十五匹
及二十五匹馬力，更改為二十匹及三十匹馬力，英格索蘭公司台灣分公司經理李宗翰
並稱該公司對於上訴人自行更改馬力匹數之標示沒有意見，別的國家亦是如此做，其
修改馬力匹數後之型錄，並經英格索蘭公司同意，且上訴人將原廠十五匹及二十匹馬
力之空氣壓縮機重新標示為二十匹及三十匹馬力，但售價仍依相當於（甚或低於）原
廠十五匹或二十匹馬力之建議售價及成本價格銷售，又與修改標示前之售價相當，並
未藉此取得財產上不法之利益（見原判決理由四），則上訴人所辯似非無審酌之餘地
。乃原判決未詳細研析，遽予論處行使偽造私文書罪刑，自有調查未盡及理由不備之
違誤。上訴意旨指摘原判決不當，非無理由。應認原判決有發回更審之原因。至原判
決不另諭知無罪部分，基於審判不可分原則，應併予發回，附此明。
據上論結，應依刑事訴訟法第三百九十七條、第四百零一條，判決如主文。
中      華      民      國    八十九    年      五      月     十八     日
                              最高法院刑事第三庭
                                  審判長法官  陳  錫  奎
                                        法官  洪  清  江
                                        法官  吳  昆  仁
                                        法官  李  伯  道
                                        法官  陳  世  雄
      右正本證明與原本無異
                                              書  記  官
中      華      民      國    八十九    年      五      月    二十五    日


司法院資訊處製作；財團法人民間司法改革基金會備份。
